【裁判字號】    97,訴,1054
【裁判日期】    980202
【裁判案由】    損害賠償等
【裁判全文】
臺灣士林地方法院民事判決              97年度訴字第1054號
原      告
即反訴被告  甲○○
被      告
即反訴原告  丙○○
上列當事人間損害賠償等事件，本院於民國98年1月5日言詞辯論
終結，判決如下：
    主      文
被告不得對原告為詆毀及騷擾之行為。
原告其餘之訴駁回。
本訴訴訟費用新臺幣壹萬壹仟佰捌拾貳元由被告負擔五分之二
即新臺幣肆仟伍佰伍拾元，餘由原告負擔。被告應賠償原告所
預繳之訴訟費用新臺幣肆仟伍佰伍拾元。
原告假執行之聲請駁回。
反訴被告應給付反訴原告新臺幣伍拾陸萬伍仟元及自民國九十七
年十月十七日起至清償日止，按週年利率百分之五計算之利息。
反訴訴訟費用新臺幣陸仟壹佰柒拾元由反訴被告負擔。反訴被告
應賠償反訴原告所預繳之訴訟費用新臺幣陸仟壹佰柒拾元。
本判決反訴原告勝訴部分，於反訴原告以新臺幣拾玖萬元供擔保
後，得假執行。
    事實及理由
一、本訴部分：
  (一)原告起訴主張：兩造交往時，曾口頭約定不論感情有無變化
    ，被告均應於民國96年5月至97年5月間，出資協助伊撰寫小
    說，並負責小說之出版行銷事宜，以換取伊撰寫之首部小說
    出版後所得版稅之7 成。詎兩造分手後，被告除以感情破裂
    為由，自97年2 月起拒不履行上開約定，致伊受有財產上損
    害外，還不斷以簡訊、電話、電子郵件騷擾、毀謗伊及家人
    ，造成伊精神上之痛苦。為此，爰依民事債務不履行法律關
    係，訴請被告賠償損害新臺幣（下同）38萬5 千元；另依民
    事侵權行為法律關係，訴請被告賠償慰撫金20萬元，並交付
    1 千字之悔過書以回復伊之名譽，且不得再對伊為詆毀及騷
    擾之行為等語。並聲明：1.被告應給付原告58萬5 千元及自
    起訴狀繕本送達翌日起至清償日止，按年息5%計算之利息。
    2.被告應交付內容如附件所示之悔過書予原告。3.被告不得
    以電話、電子郵件或其他通訊方式及肢體上之行為詆毀、騷
    擾原告。4.原告願供擔保，請准宣告假執行。
  (二)被告則以：兩造交往時，原告以患有脊椎方面之疾病需長期
    在家休養為由，要求伊協助其轉業，兩造乃協議由伊投資原
    告撰寫小說，並負責小說之出版行銷事宜，待首部小說出版
    後，伊可分得7 成版稅，之後若持續交往，可分得原告撰寫
    所有小說之3 成版稅；若分手，則可分得第2 、3 部小說之
    3 成版稅。伊並依約於96年5 月至97年1 月間，陸續給付56
    萬5 千元（下稱「系爭報酬」）予原告，惟原告卻遲未完成
    小說，嗣兩造分手，原告乃允諾以撤資方式，將系爭報酬返
    還予伊。伊實係因原告欠錢不還，又寄發電子郵件以髒話辱
    罵伊在先，才會與原告互相謾罵。若原告願履行還款承諾，
    伊同意出具悔過書及切結書予原告，保證從此不再聯絡等語
    ，資為抗辯。並聲明：1.原告之訴駁回。2.如受不利判決，
    願供擔保請准宣告免為假執行。
二、反訴部分：
  (一)反訴原告起訴主張：除援用本訴被告主張之外，因反訴被告
    於伊交付系爭報酬後，遲未依約完成小說，顯有給付遲延或
    給付不能之情。為此，爰以反訴起訴狀繕本之送達，向反訴
    被告為解除系爭約定之意思表示，並依民法第259 條之規定
    ，訴請反訴被告返還系爭報酬等語。並聲明：1.反訴被告應
    給付反訴原告56萬5 千元及自反訴起訴狀繕本送達翌日即97
    年10月17日起至清償日止，按年息5%計算之利息。2.反訴原
    告願供擔保，請准宣告假執行。
  (二)反訴被告則以：除與本訴原告主張相同者外，另請反訴原告
    就其給付系爭報酬予伊乙節舉證以實其說。蓋伊係為免反訴
    原告因憂鬱症發作而自戕，並求紛爭之圓滿解決，方於兩造
    調解時一再讓步，同意讓反訴原告於協商後1 年半取回超過
    其所給付金額之44萬元，惟反訴原告卻堅持欲訛詐伊10餘萬
    元，才導致調解不成。況本件實係反訴原告擅自停止付款而
    違約在先，是縱反訴原告有給付系爭報酬予伊，亦不得請求
    伊返還等語，資為抗辯。並聲明：反訴原告之訴駁回。
三、兩造不爭執之事實：
  (一)兩造自96年3月起至97年2月止為男女朋友關係，並曾同居一
    段時間。
  (二)兩造交往期間，曾口頭約定由被告即反訴原告（下稱「丙○
    ○」）以1字5元之方式投資原告即反訴被告（下稱「甲○○
    」）撰寫小說以換取小說出版後之版稅7 成，並於小說出版
    後負責行銷事宜，且約定小說創作期間自96年5 月起至97年
    5 月止，丙○○並先按月給付甲○○4 萬5 千元，作為預付
    之報酬（下稱「系爭約定」）。
  (三)丙○○自97年2月起即未再給付甲○○任何報酬。
  (四)甲○○已對丙○○取得臺灣屏東地方法院97年度暫家護字第
    304號民事暫時保護令。
四、得心證之理由：
    甲○○主張丙○○除拒不履行系爭約定，致其受有財產上損
    害外；還以簡訊、電話、電子郵件騷擾、毀謗伊及家人，造
    成其精神上之痛苦，應賠償其因丙○○之違約及侵權行為所
    受之損害等語，惟為丙○○所否認，並主張甲○○就其收受
    系爭報酬後，有給付遲延或給付不能之情形，且同意伊撤資
    ，伊並已解除系爭契約，提起反訴請求之行為負債務不履行
    之損害賠償責任等語。是本件爭點為：(一)丙○○是否有債務
    不履行之情形，導致甲○○受有38萬5 千元之損害？(二)丙○
    ○有無侮辱、謾罵、詆毀甲○○之名譽，致其受有20萬元之
    精神上損害？(三)甲○○得否請求丙○○交付如附件所示之悔
    過書以回復名譽？(四)甲○○得否請求丙○○不得對其為詆毀
    及騷擾之行為？(五)丙○○有無支付甲○○撰寫小說之系爭報
    酬56萬5 千元？(六)丙○○得否請求甲○○返還系爭報酬？茲
    分述如下：
  (一)丙○○是否有債務不履行之情形，導致甲○○受有38萬5 千
    元之損害？
    甲○○主張丙○○要求伊辭去原職專心寫小說，惟自97年2
    月起即以感情破裂為由，違約拒絕給付每月4 萬5 千元之報
    酬，使伊無法專心創作，延至97年7 月底始完成初稿，致伊
    損失75萬3,500 元之薪資，扣除丙○○給付予伊之39萬5 千
    元後，伊尚受有38萬5 千元之損害等情，惟為丙○○所否認
    。經查：
    1.甲○○對於丙○○要求伊辭職寫小說一事，雖提出兩造間
      往來之電子郵件為證（本院卷(一)第77、79、102、105頁）
      。惟查，上開電子郵件至多僅能證明丙○○渴望成為作家
      ，與甲○○有相同之夢想，又肯定甲○○之文采，願協助
      甲○○完成夢想，也藉由甲○○達成自己的夢想，甚至倡
      議寫這本小說等情，尚不足證明丙○○要求或強迫甲○○
      辭去原職撰寫小說，甲○○願意辭職專心寫小說，既係出
      於其自由意志所為之決定，嗣後即不得以寫小說所得之報
      酬比辭職前較少為由，請求丙○○賠償其間之差額甚明。
    2.丙○○雖自97年2 月起即未再給付甲○○任何報酬，惟查
      ，丙○○於97年2 月之前即已給付甲○○至少56萬5 千元
      （詳後述爭點(五)），如以每月4 萬5 千元計算，應足以抵
      付至97年5 月中旬之報酬，是甲○○主張丙○○自97年2
      月起即有債務不履行之情形，自難憑採。
    3.兩造自97年2 月分手後，雖相互吵嚷不休，惟甲○○仍於
      97年2 月17日寄給丙○○之電子郵件中，承諾如無法於5
      月底完成作品，頭隨時可以讓丙○○當凳子坐等語（本院
      卷(一)第126 頁），嗣經兩造偕同甲○○之母張李秀霞及丙
      ○○之二姊乙○○於97年3 月上旬協商，當時達成共識，
      即丙○○不必再付款給甲○○，甲○○則繼續把小說完成
      ，由丙○○負責行銷，所賣出的費用先用來清償丙○○之
      前之投資，再由甲○○拿回稿酬，剩下的再按七三比例分
      配等情，亦據證人乙○○於97年9 月19日本院言詞辯論時
      到場證述在卷（本院卷(一)第57至59頁）。甲○○嗣又於97
      年3 月15日以前揭協議共識為基礎，草擬一份新合約草案
      ，而新契約要旨第1.點即謂「甲方（丙○○）現在可以停
      止給付酬勞予乙方（甲○○），乙方後續之應得酬勞需由
      版稅而來」（調解卷第7 頁）。顯見兩造已於97年3 月間
      協議丙○○不必再繼續給付酬勞予甲○○，則丙○○嗣後
      未再給付酬勞予甲○○，即無何債務不履行可言。
    4.況丙○○縱有債務不履行之情事，甲○○所謂受有薪資短
      少之損害，亦係其自行決定之結果，而與丙○○之違約行
      為間無何因果關係。況甲○○於97年3 月23日寫給丙○○
      之電子郵件中曾表示「我同意讓你" 撤資" 我的薪資損失
      就算我倒楣」等語（本院卷(一)第134 頁）。是甲○○主張
      丙○○有債務不履行之情形，導致其受有38萬5 千元之損
      害一節，洵不足採。
  (二)丙○○有無侮辱、謾罵、詆毀甲○○之名譽，致其受有20萬
    元之精神上損害？
    1.經查，兩造確有以下之過激言行：
      (1)甲○○部分：
        於97年2 月19日傳簡訊給丙○○：「僅就剛剛一句三
          字經在此致歉... 」、「變態珊妳果然福澤深厚...
          」、「不要打電話給我我不用鱷魚的眼淚別找罵」等
          語（本院卷(一)第132頁）。
        於97年3 月23日寄給丙○○以「我沒像你借錢，妳老
          師卡好」為標題之電子郵件提及：「大情聖？不敢當
          ，如果不是你登門入戶時硬扯別人與你不相干的從前
          還極盡陰毒之能事別人會講這話嗎妳老師勒... 」、
          「" 至少" 當夜跟訂婚的男人睡在一起時而心裡卻想
          找別的男人喔！那人還真純情呢」、「想必那個女人
          不想得偷偷哈別的男人多久了而自己退婚時搞不好還
          向那無辜的男人敲一筆勒」、「妳有創意／乾脆說你
          有懶蛋還比較不會誇張？」、「我" 駛林老師" 」、
          「我問候你老師拉，我有欠你錢？」、「別她媽的坑
          我我勒問候你老師」等語（本院卷(一)第133 至134 頁
          ）。
        於97年3 月24日寄給丙○○之電子郵件提及：「昨天
          我信件中的部分用字的確有些不妥」、「我的措辭難
          免嚴厲些」等語（調解卷第21頁）。
      (2)丙○○部分：
        於97年2 月24日傳簡訊給甲○○：「甲○○你無恥下
          流你對那麼多女生做出傷害的行為毫無歉意竟還講出
          這種話」、「是你的無情狠毒造成的我就算死都不會
          放過你的」等語（調解卷第33頁）。
        於97年3 月24日寄給甲○○之電子郵件提及「我一直
          違背本性在罵你」、「我一直在踐踏你的尊嚴而卻不
          自覺」、「我將你戳得滿身傷」、「我就踐踏你的尊
          嚴人格」、「用最醜陋不堪而又文雅的似是而非的語
          言來傷你」等語（調解卷第18頁）。
        於97年4 月19日傳簡訊給甲○○：「欺騙感情不還錢
          的網路男蟲甲○○你不還錢不跟你騙身的女朋友道歉
          我會公諸媒體通緝你及寵壞你的家人」等語（調解卷
          第32頁）。
        於97年4 月21日傳簡訊給甲○○：「我恨我死之前會
          詛咒你甲○○家的後代連你二哥的女兒都被像你這樣
          的惡棍欺騙侵犯凌辱致死」等語（調解卷第34頁）。
        於97年4 月21日寄給甲○○之電子郵件，指責甲○○
          騙財騙色等語（本院卷(一)第110 頁）。
    2.惟查，兩造本為男女朋友關係，並曾同居一段時間，甚至
      還有投資合作出版小說之業務往來，關係極為密切，是兩
      造於97年2 月間分手後初期，雙方因情傷尚未平復，加上
      還有合約及金錢糾紛尚未解決，致有以上過激之言行舉止
      ，衡屬人情之常，實難苛責。
    3.丙○○曾於96年12月14日至幸福婦產科診所檢查，醫師發
      現其有肛門異物，建議其轉至大腸直腸外科檢查治療，有
      診斷證明書在卷可稽（本院卷(二)第5頁）。嗣於97年6月24
      日至馬偕紀念醫院淡水院區大腸直腸外科檢查發現肛門病
      毒性尖錐濕疣（俗稱菜花），於97年6 月30日接受電燒灼
      治療，病理報告確定為肛門病毒性尖錐濕疣，此疾病大多
      數經由性接觸傳染，故建議性伴侶接受相關性病檢查等情
      ，亦有診斷證明書及手術部位辨識單附卷可憑（本院卷(二)
      第6 、9 頁），此恰與甲○○所述伊自97年6 月24日開始
      接獲丙○○指控遭其傳染性病之時間點相符（本院卷第18
      2 、190 頁）。丙○○或許遭逢失戀與感染性病雙重打擊
      ，致罹患憂鬱症，而於97年7 月9 日起在馬偕紀念醫院淡
      水院區精神內科門診就醫，亦有診斷證明書附卷可佐（本
      院卷(二)第7 頁）。
    4.又因丙○○前曾於96年10月間接獲另一名女網友電子郵件
      ，告知其與甲○○係於96年3 月15日分手，甲○○係於劈
      腿之情況下追求伊，並稱甲○○常說謊等情（本院卷(一)第
      214 頁）。是丙○○嗣後經檢查出患有性病後，合理懷疑
      係遭甲○○傳染，且醫師又建議其性伴侶接受性病檢查，
      是丙○○打電話或傳簡訊或以電子郵件要求甲○○去檢查
      ，惟遭甲○○拒絕，並否認有性病，甚至於97年7 月25日
      、7 月26日寄給丙○○之電子郵件中，對於丙○○染上性
      病一事，多所質疑、調侃及侮辱，甚至影射丙○○在外行
      為不檢才染上性病等情（本院卷第216 至219 頁），則丙
      ○○於羞怒之下，一時情緒失控，或有口不擇言或言行失
      控之情形，亦與惡意侮辱、謾罵、詆毀甲○○之侵害名譽
      權行為有間。
    5.至於甲○○雖於97年10月27日至新誠診所檢查發現僅罹患
      黴菌感染引起包皮發炎，有診斷證明書在卷可稽（本院卷
      (二)第43頁），或可證明甲○○於檢查當時並無罹患性病，
      惟已事隔4 個多月，且甲○○亦無法舉證證明丙○○於得
      知上情之後，尚有何不理智之言行，益見丙○○係於甲○
      ○空口否認有性病，卻拒絕檢查以證明其未傳染性病予伊
      ，又以言詞質疑、調侃、侮辱甚至影射伊，始有以上言行
      失控之情形。
    6.按名譽為人在社會上享有一般人對其品德、聲望或信譽所
      加之評價，屬於一個人在社會上所受之價值判斷，是名譽
      有無受損害，應以社會上對個人評價是否貶損作為判斷之
      依據（最高法院90年臺上字第646 號判例參照）。經查，
      兩造上開過激或失控之電話、簡訊及電子郵件等言行，均
      僅在兩造之間流傳，亦僅兩造得以窺知，兩造並無意圖散
      佈於眾而刻意外流，自難認丙○○之上開言行，會使社會
      上對甲○○之評價有所貶損，自難認丙○○有侵害甲○○
      名譽權之侵權行為。
    7.至於甲○○主張丙○○於97年4 月21日指責伊騙財騙色之
      電子郵件，副本有寄給「張麗華」（本院卷(一)第110 頁）
      ，故有故意散佈不實言論侵害伊名譽權之情形等語。惟查
      ，兩造交往後分手，並留下許多糾紛待解，甲○○是否騙
      財騙色，本即屬可受公評之事項。況甲○○於97年3 月18
      日、3 月24日、4 月24日寫給丙○○之電子郵件，亦將副
      本寄給「張峻誠」、「張麗華」2 人，且「張麗華」於收
      受甲○○97年3 月24日之電子郵件後，隨即於當日回信給
      甲○○（本院卷(一)第35、141 頁、調解卷第20頁），甲○
      ○甚至於97年2 月25日自「張麗華」之電子信箱寄電子郵
      件給丙○○（本院卷(一)第212 頁），顯見若非甲○○可使
      用「張麗華」之電子信箱，即係刻意將兩造爭端讓「張麗
      華」知悉，則丙○○無論基於寄電子郵件信給甲○○或請
      「張麗華」評斷是非之意，而將副本寄給「張麗華」，均
      難認其有故意或過失侵害甲○○名譽權之情事。
    8.甲○○又主張丙○○至其從事創作之咖啡廳、租屋處等地
      以言詞、肢體拉扯方式等騷擾謾罵等情，惟為丙○○所否
      認，甲○○復無法舉證以實其說，自不足採。
    9.證人即甲○○之母張李秀霞於97年9 月19日本院言詞辯論
      時固到場證稱：丙○○時常打電話騷擾伊，電話中說甲○
      ○有性病，伊不帶他去看醫生，以後沒有好下場，一天打
      好幾次電話，白天一直打、晚上11、12點打、1 點鐘打，
      2 點多又打，還說要叫蘋果日報和警察拜訪伊等語（本院
      卷(一)第54頁）。惟查，丙○○係因打電話到甲○○家中找
      不到甲○○，才跟甲○○之母說要帶甲○○去檢查，主要
      目的即係催促甲○○早日去檢查，況甲○○之母堅信甲○
      ○並無性病（詳見本院卷第310 頁丙○○與張李秀霞間於
      97 年7月1 日、7 月2 日之電話錄音譯文），尚難認甲○
      ○之名譽有因此而遭貶損之情事。
    10.綜上，甲○○主張丙○○有侮辱、謾罵、詆毀其名譽之
       侵權行為，致其受有20萬元之精神上損害等情，尚難憑
       採。
  (三)甲○○得否請求丙○○交付如附件所示之悔過書以回復名譽
    ？
    按名譽被侵害者，得請求回復名譽之適當處分，民法第195
    條第1 項後段固定有明文。惟查，丙○○並無侵害甲○○名
    譽權之行為，前已認定，則甲○○依前揭規定，請求丙○○
    交付如附件所示之悔過書以回復其名譽，即屬無據。
  (四)甲○○得否請求丙○○不得對其為詆毀及騷擾之行為？
    1.次按民法第18條第1 項明定人格權受侵害時，得請求法院
      除去其侵害；有受侵害之虞時，得請求防止之。丙○○於
      兩造分手初期，且甲○○尚未為性病檢查，以及兩造糾紛
      解決前，所為上開失控之言行，固不構成侵害甲○○名譽
      權之侵權行為，已如前述，惟兩造分手迄今已近1 年，且
      甲○○已完成性病檢查，兩造並均已決定循司法途徑解決
      兩造紛爭（即本件之本、反訴及其他民、刑事訴訟），丙
      ○○已無再以不理性之言行對待甲○○之理由，且因丙○
      ○之前曾有上開失控之言行，雖不致侵害甲○○之人格權
      ，惟仍有侵害甲○○人格權之可能，是甲○○依前揭規定
      ，請求丙○○不得對其為詆毀及騷擾之行為，以防止其人
      格權遭受侵害，即屬於法有據。
    2.至於民事暫時保護令僅具暫時效力，且為裁定，並無終局
      確定當事人間私權之效力，是丙○○辯稱甲○○已對伊取
      得臺灣屏東地方法院97年度暫家護字第304 號民事暫時保
      護令，基於一事不再理原則，甲○○不得再於本件為上開
      請求，容有誤會，尚不足採。
  (五)丙○○是否有支付甲○○撰寫小說之系爭報酬56萬5千元？
    丙○○主張伊業已支付甲○○撰寫小說之系爭報酬56萬5 千
    元，為甲○○所否認，並辯稱伊僅收受39萬5 千元等語。經
    查：
    1.丙○○於97年1 月2 日及31日分別給付甲○○4 萬5 千元
      及6萬 元，另甲○○於96年12月至97年1 月間亦自丙○○
      姊姊戶頭提領2 萬元等情，有丙○○匯款予甲○○之銀行
      對帳單2 紙為證（本院卷(一)第33至34頁），而甲○○除自
      承曾於97年1 月2 日及31日分別收到4 萬5 千元及6 萬元
      之匯款，並於96年12月至97年1 月間自丙○○姊姊戶頭提
      領2 萬元現金外（本院卷(一)第25頁），亦於97年3 月18日
      寫給丙○○之電子郵件中提及「有記起來了我有從你姐姐
      的提款卡領過一次，是合計兩萬元的房租與訂金而不是生
      活費，對不對？這一筆錢可以追加在你的成本中」等語（
      本院卷(一)第35頁），自堪認為真正。
    2.丙○○於96年5月至96年12月6日間給付甲○○44萬元一節
      ，有甲○○於其所草擬之新合約要旨中載明：「4.甲方（
      丙○○）成本之計算，有以下原則：a.乙方（甲○○）需
      承認於中華民國96年12月6 日之估算，新臺幣肆拾肆萬元
      整為甲方已支付之金額，亦為甲方之成本。b.甲方於中華
      民國96年12月6 日之後，所有匯入淡水一信給乙方的金額
      ，亦為甲方之成本。.... 」 等情（調解卷第7 頁）。並
      有甲○○於96年12月6 日親筆所寫之計算書中註明「載明
      已給付44萬，並無後話」等語（本院卷(一)第374 、404 頁
      ）。顯見甲○○於96年12月6 日以前，確有收受丙○○所
      給付之系爭報酬44萬元甚明。
    3.甲○○雖辯稱上開計算書乃其於慌亂中遭丙○○要脅所寫
      下，內容多有錯誤等情，惟未舉證以實其說，且甲○○如
      係遭丙○○要脅始寫下，豈有對丙○○所列出之項目及金
      額刪刪減減之理？是其所辯上情，不足採信。至於甲○○
      受領系爭報酬後如何使用，則為其個人運用及理財之自由
      ，況兩造曾交往及同居相當時間，甲○○縱自願用於兩造
      間之生活花費，亦不影響丙○○已給付系爭報酬之效力，
      附此敘明。
    4.又甲○○辯稱上開44萬元包括伊為幫丙○○衝業績而當人
      頭所繳之保險費等語，丙○○雖不否認上開44萬元包括甲
      ○○之保費5萬9,848元，惟該保單均係經甲○○同意始投
      保，並由伊先代墊，嗣經甲○○同意列入伊給付予甲○○
      寫小說之系爭報酬內等語。經查，甲○○非但迄未舉證證
      明丙○○有未經其同意，偽造伊簽名代為投保之情事，並
      自承有部分保單係為幫丙○○衝業績而投保，且從未繳過
      保費，卻於終止部分保單後領取所退還之保險準備金3 萬
      7 千元等語（本院卷(一)第331 頁），益見其所辯與事實不
      符。況縱甲○○所辯上情為真，其既已於與丙○○結算時
      ，將上開保費認列為丙○○給付系爭報酬之一部分，自不
      得於嗣後又翻異前詞而否認受領甚明。
    5.綜上，丙○○主張其已支付甲○○撰寫小說之系爭報酬56
      萬5 千元（計算式：440,000+45,000+60,000+20,000=565
      ,000） ，堪予採信。
  (六)丙○○得否請求甲○○返還系爭報酬？
    丙○○主張甲○○已同意伊撤資，伊並已解除系爭約定，甲
    ○○應返還伊所給付之系爭報酬56萬5 千元等情，為被告所
    否認，並以前揭情詞置辯。經查：
    1.兩造雖於97年3 月上旬協議繼續合作關係，甲○○並於同
      年月15日草擬新合約草案，此觀諸甲○○於97年3 月18日
      寄給丙○○之電子郵件中提及「我已釋出我最大的善意，
      讓我們不在合約中彼此委屈，讓我們不再糾扯不清，合約
      是我單方面的草擬，這是我依據當天最後的結論，與我的
      想法寫成，你可以加入你想法的部分... 」等語（本院卷
      (一)第36頁）即明。惟因丙○○不同意合約內容而未簽署，
      亦有其電子郵件在卷可憑（調解卷第9頁）。
    2.丙○○嗣於97年3 月20日以標題為「請三天內答覆是否還
      錢」之電子郵件寄給甲○○，要求甲○○返還系爭報酬（
      本院卷(一)第97頁下半部），甲○○則於97年3 月23日寄給
      丙○○之電子郵件中表示「我同意讓你" 撤資" 我的薪資
      損失就算我倒楣」等語（本院卷(一)第134 頁），又於翌日
      寄給丙○○之電子郵件中再度表示「我同意讓你撤資，希
      望你自行列出清單後再一起核對」等語（調解卷第21頁）
      。丙○○因見甲○○遲未返還系爭報酬，又於97年4 月20
      日以「你一直不還錢給我我只好不斷照你天經地義」為標
      題之電子郵件寄給甲○○（本院卷(一)第100 頁下半部），
      甲○○乃於97年4 月25日向臺北縣淡水鎮調解委員會聲請
      調解之聲請調解書中表明「聲請人願讓對造人撤回其投資
      」等情（本院卷(一)第39頁）。由以上兩造間往來之電子郵
      件可知，甲○○於丙○○不同意簽署新合約繼續合作關係
      ，並提出「還錢」之要約後，連續2 天向丙○○為承諾其
      「撤資」之意思表示，並於一個月後再次重申斯旨。亦即
      兩造間合作之契約關係，業於97年3 月23日經兩造合意解
      除甚明。甲○○辯稱兩造不曾有撤資之協議等語，尚不足
      採。
    3.至於丙○○於97年3 月24日及4 月1 日寄給甲○○之電子
      郵件，或許因為剛與甲○○分手初期，感情受創嚴重，情
      緒不穩定，致言詞時有反覆之處（本院卷(一)第109 頁），
      惟並未表明不欲甲○○還錢，且甲○○亦未改變同意丙○
      ○「撤資」之決定，況兩造上開合意解除契約之意思表示
      合致後即已生效，不因嗣後一方反悔而影響其效力。又甲
      ○○於上開電子郵件中雖未表明返還系爭報酬（即「撤資
      」）之金額及方式，惟因系爭報酬之金額業經本院認定為
      56 萬5千元，而返還方式雖未明示，惟得依法律規定定之
      （詳後述），是甲○○縱未明示返還系爭報酬之金額及方
      式，亦不影響兩造合意解除契約之效力，均附此敘明。
    4.按契約之解除，出於雙方當事人之合意時，無論有無可歸
      責於一方之事由，除經約定應依民法關於契約解除之規定
      外，並不當然適用民法第259 條之規定，倘契約已為全部
      或一部之履行者，僅得依不當得利之規定請求返還其利益
      （最高法院59年臺上字第4297號判例參照）。次按無法律
      上之原因而受利益，致他人受損害者，應返還其利益，雖
      有法律上之原因，而其後已不存在者，亦同；又清償期，
      除法律另有規定或契約另有訂定，或得依債之性質或其他
      情形決定者外，債權人得隨時請求清償，債務人亦得隨時
      為清償，民法第179 條、第315 條分別規定甚明。經查，
      系爭約定既經兩造合意解除，甲○○受領系爭報酬之法律
      上原因，即已不存在，揆諸前揭規定及說明，甲○○所受
      領之系爭報酬，即屬不當得利。由於兩造確已合意解除契
      約，是丙○○民法第259 條請求甲○○返還系爭報酬雖屬
      不當，惟參照最高法院43年臺上字第607 號判例意旨，本
      院得不受當事人法律上主張之拘束，而應適用民法第179
      條之規定，認甲○○負有返還系爭報酬之義務。從而，丙
      ○○訴請甲○○給付56萬5 千元及自反訴起訴狀繕本送達
      翌日即97年10月17日起至清償日止，按週年利率5%計算之
      利息，即屬有據，為有理由，應予准許。
五、本件本訴部分訴訟費用額確定為1萬1,382元（即原告預繳之
    第一審裁判費8,400元、證人旅費2,982元），並應由被告負
    擔2/5即4,553元（元以下4捨5入），餘由原告負擔。故被告
    應賠償原告所預繳之訴訟費用4,553 元。另反訴部分訴訟費
    用額確定為6,170 元（即反訴原告預繳之第一審裁判費6,17
    0 元），並應由反訴被告負擔。故反訴被告應賠償反訴原告
    所預繳之訴訟費用6,170 元。
六、復按假執行，係法院於財產權之訴訟，為保護債權人之利益
    ，於給付之判決確定前，付與可實現該判決內容執行力之制
    度（最高法院74年度臺上字第197 號判決參照）。本訴部分
    ，兩造均陳明願供擔保，聲請宣告假執行及免為假執行，經
    核原告勝訴部分，係屬非財產權之訴訟，依前揭說明，本即
    不得聲請假執行，又原告敗訴部分，其假執行之聲請亦失所
    附麗，故均應予駁回。又反訴原告陳明願供擔保，聲請宣告
    假執行，經核於法相符，爰酌定相當之擔保金額併予准許。
七、本件判決基礎已臻明確，兩造其餘之攻擊防禦方法及訴訟資
    料經本院斟酌後，核與判決不生影響，無一一論述之必要，
    併予敘明。
據上論結，原告之訴為一部有理由、一部無理由，反訴原告之訴
為有理由，依民事訴訟法第78條、第79條、第87條第1項、第390
條第2項，判決如主文。
中    華    民    國    98    年    2     月    2     日
                  民事第二庭  法  官  張國勳
以上正本證明與原本無異。
如對本判決上訴，應於判決送達後20日內向本院提出上訴狀。
中    華    民    國    98    年    2     月    4     日
                              書記官  周玉惠


司法院資訊處製作；財團法人民間司法改革基金會備份。
